臺灣雲林地方法院刑事判決　　　　　　　　　　　　　　九十一年度易字第四八號
　　公　訴　人　臺灣雲林地方法院檢察署檢察官
　　被　　　告　丁○○
右列被告因妨害自由案件，經檢察官提起公訴（九十年度偵字第二八五五號），本院
判決如左：
    主  文
丁○○無罪。
    理  由
一、公訴意旨略以：被告丁○○於民國九十年六月一日上午十時三十分許，在雲林縣
    斗南鎮○○街四三號告訴人丙○○之住處，夥同另七名不詳姓名年籍之男子，基
    於共同妨害自由之犯意聯絡，由其中二名不詳姓名年籍之人強拉丙○○右手拇指
    簽印三張本票，復任意搜索其客廳之辦公桌，再徒手毆打丙○○之胸部及臉部，
    丁○○則坐在一旁觀看。因而認被告涉犯刑法第三百零四條第一項之強制罪嫌。
二、按犯罪事實應依證據認定之，無證據不得推定其犯罪事實，刑事訴訟法第一百五
    十四條定有明文。本件檢察官認被告涉有上述罪嫌，無非以告訴人之指訴，證人
    乙○○○、甲○○之證述，並告訴人與被告事後簽立和解書，由告訴人提出撤回
    告訴狀為其論據。然被告丁○○堅詞否認有何犯行，辯稱：當天我自己去討錢，
    並沒有叫人拉沈先生的手去按本票，也沒有看見有人拉沈先生的手去按本票，也
    沒有搜辦公桌，是有看見大小聲等語。經查：
(一)、告訴人指訴被告叫不詳姓名年籍討債人員於上述時地至其家中討債一事，固為證
    人乙○○○即告訴人之妻證述明確，並有被告提出之金錢借用證書（金主為被告
    之父親陳同）在卷可參，可認於上述時地，確有不詳姓名年籍之人與被告共同索
    討告訴人積欠被告（或其父親）之債務無疑。
(二)、但是，不詳姓名年籍之人於上述時地之討債動作，是否有告訴人所指強拉告訴人
    之手蓋印本票，則有疑問。首先，告訴人於警訊、偵查中均指訴被告等共八人
    於九十年六月一日上午十時三十分進入其住宅，下午三時三十分始離去云云。惟
    其於本院庭訊中，又改稱早上被告與討債的人一起離開，下午三點多他們去我家
    ，差不多六點多才走，那時候已經快接近晚上的時候蓋（手印）的，他們蓋一蓋
    就跑了云云。證人乙○○○則證稱：被告與討債之人六月一日去我家就到結束為
    止，早上十點多的時候去，下午三點多的時候一起離開，他們印章蓋一蓋就走了
    云云。則討債之人究竟是何時強拉告訴人之手蓋印本票，即屬無從判斷。且由告
    訴人即證人丙○○陳述之反覆，其說詞內容之可信度，亦值懷疑。證人乙○○○自稱在場目睹，惟證人丙○○於庭訊中卻又證稱六月一日早上、下午被告去我
    家時，除了其餘討債人員外，沒有其他人在場目睹等語，從而證人乙○○○究竟
    有無在場看見告訴人受人強拉蓋印之事，亦或事後聽聞，即屬可疑。本票之簽
    發須以簽名蓋章為之，乃從事社會交易活動之人均知之事實，上述討債之人既從
    事討債工作，亦難認不知，又告訴人可以簽寫自己姓名流利之事，亦為其證述在
    卷，並經檢察官當庭請告訴人簽名十遍附卷可參，則若討債之人強制要告訴人簽
    發本票，何以會拉告訴人之手捺印，徒使本票之簽發歸於無效，而不強制告訴人
    簽名於本票，或強要告訴人取印章蓋印，此亦令人難以理解，從而告訴人所指強
    拉蓋印云云，又與常情不符。若真是在告訴人不願意之情況下強拉雙手蓋印，
    告訴人當時之反應當因不願而有些許反抗掙扎，其手部理應會留下某些遭強拉之
    腫脹等痕跡，但是告訴人於警訊中證稱其次日上午至斗南鎮福安醫院驗傷，醫生
    無法診斷傷勢為何等語，亦無法提出驗傷診斷證明書，從而告訴人是否真的遭受
    強拉雙手蓋印，又屬可議。證人乙○○○於本院庭訊中又證稱：六月一日那天
    沒有發生什麼不法的事情，他們在那裡大小聲，我會害怕，我有打電話給警察，
    請警察來保護我們，我們打完電話後警察就來了，警察叫我們好好講，警察於五
    月三十日、六月一日都有來，我不敢向警察說我先生被打，（有無請警察叫這些
    人出去）警察說欠人家錢還錢是應該的等語。則既然沒有不法情事，警察是因乙○○○之報警而到現場三次，到現場後告訴人夫妻均未有何請求協助之特殊舉動
    ，諸如請警察制止不法，或請討債之人離開，或提出告訴請警方偵辦犯罪等等，
    可見當時並未有何受人強制不能自由處理事務之情況存在，則告訴人是否自願蓋
    印本票予討債之人請其離去，事後始後悔提出告訴，即有相當之可能性。
(三)、告訴人雖於偵查中陳稱是被告叫討債之人硬拉我的手蓋印云云，但其於本院庭訊
    中，又證稱下午蓋手印時被告沒有做什麼，都是靜靜的坐在那裡，沒有和我說話
    等語，可見其前後說法又有矛盾。退萬步言，若告訴人蓋手印一事真係出於受該
    二名討債之人強制之情況，則被告與該二名討債之人間是否有犯意聯絡，行為分
    擔，被告是否已預見該二名討債之人會出此強制之行為以取得本票償債，均無證
    據可明。
(四)、至於檢察官又指討債之人於上述時地搜索告訴人辦公桌、毆打告訴人胸部、臉部
    。但是證人丙○○於庭訊中證稱：六月一日早上除了討錢沒有其他不法動作，下
    午除了蓋手印之外沒有其他不法動作云云。由此可見告訴人之說詞又有不一，所
    謂毆打、搜索等事實，即難採信。證人乙○○○於庭訊中又證稱：我先生離開的
    時候，他們就開一下桌子，看我們有無藏放錄音機云云，若此為真，亦難從開桌
    子看有無藏放錄音機之事實，而得推論告訴人行動自由受限制之結論。再參諸上
    述警察到場之情形，更足認上述情事存在之可能性甚低，無從認定為真實。
(五)、檢察官另舉出之證人甲○○於本院庭訊中證稱：六月一日我早上人在家，下午一
    點半去國民黨黨部開會，我是住在丙○○隔壁，早上有聽到他家有吵架的聲音，
    沒有其他異常的情事，六月一日那天沒有印象有看到被告，有看見一群人到我雜
    貨店買飲料，何時進來不知道，沒有看見被告走進丙○○家，也沒有看見被告與
    他們離開等語。是證人甲○○亦無從提供被告犯案之證據資料，甚為明顯。
(六)、至於被告事後與告訴人簽立之和解書與撤回告訴狀一事，對此，被告供稱：和解
    是談錢慢慢還我的問題等語。本院參諸卷附之和解書之記載略謂：甲方（指告訴
    人）曾因債權問題與乙方（指被告）之傷害案（按：實際上根本沒有證據可明有
    何傷害情事），經好友斡旋於九十年八月二十三日簽訂分期償債和解書，甲方、
    乙方放棄一切民刑事告訴權，嗣後雙方保持和睦相處等語，是和解書上雖載明告
    訴人應撤回告訴，惟亦同時載明告訴人亦應分期償還債務，並非免除債務，該和
    解書不僅使債權債務之問題更形確定，亦同時督促告訴人應於約定期間內還款無
    誤。是該和解書尚難認係被告心虛畏罪而向告訴人求饒，即難遽以此推測被告與
    告訴人之心態，而為被告不利之認定。
(六)、綜上，本件檢察官所指不利被告之證據顯有瑕疵，亦無其他不利被告之證據存在
    ，無法為被告有罪之確信，自應為被告無罪之諭知。
據上論斷，應依刑事訴訟法第三百零一條第一項，判決如主文。
中      華      民      國    九十一    年      六      月    二十五    日
                                        臺灣雲林地方法院刑事第一庭
                                            法  官  侯  廷  昌
右正本證明與原本無異。
如不服本判決，應於判決送達後十日內向本院提出上訴狀( 應附繕本 )。
                                            書記官  蔡  金  保
中      華      民      國    九十一    年      六      月    二十五    日
